【裁判字號】    90,訴,125
【裁判日期】    900716
【裁判案由】    違反槍砲彈藥刀械管制條例
【裁判全文】
臺灣宜蘭地方法院刑事判決                            九十年度訴字第一二五號
    公  訴  人  臺灣宜蘭地方法院檢察署檢察官
    被      告  乙○○
右列被告因違反槍砲彈藥刀械管制條例案件，經檢察官提起公訴（八十九年度偵字第
二三七二號），本院判決如左：
    主  文
乙○○未經許可，持有可發射子彈具有殺傷力之改造手槍，處有期徒刑壹年貳月，併
科罰金新台幣玖萬元，罰金如易服勞役以銀元參佰元即新臺幣玖佰元折算壹日。
扣案之改造手槍壹枝沒收。
    事  實
一、乙○○於不詳時日，自年籍姓名不詳之成年人處取得仿ＢＥＲＥＴＴＡ廠半自動
    手槍製造之玩具槍換裝車通之土造金屬槍管改造而成，滑套及槍身材質為塑膠，
    機械性能良好，可發射子彈，具有殺傷力之改造手槍一枝（槍枝管制編號：00
    00000000號）後，未經主管機關許可而持有之。嗣於民國八十九年八月
    二十二日上午（起訴書誤載為晚間）八時三十分許，在其宜蘭縣冬山鄉○○村○
    ○路六四一號住處為警查獲，並當場扣得上述具有殺傷力之改造手槍一枝。
二、案經宜蘭縣警察局羅東分局報告臺灣宜蘭地方法院檢察署檢察官偵查起訴。
    理  由
一、訊據被告乙○○矢口否認持有改造手槍之犯行，辯稱：警察是早上八點三十分去
    查獲，槍枝並不是我所持有，我不知道槍是怎麼來的，甲○○原先到我家要吸安
    非他命，到我家時我正在睡覺，我躺在床上沒理他，之後他說要回家拿東西，不
    到十分鐘，警察來了就查出那把槍，甲○○是同一日在我家外面被抓的，聽說槍
    枝是蘇張欽要甲○○放到我這裡栽贓，李洋達也知情云云。
（一）經查：右述犯罪事實，業據證人即警員葉俊龍到庭證述：當時本來是要去查毒
      品，也有聽說他持有槍枝，當時他人在一樓，我們是在他一樓自己的房間床下
      找到槍枝，當時搜查前後並無看到甲○○從他的住處出來，我們也沒有與甲○
      ○接觸等語，並有上述改造手槍一枝扣案可證（八十九年度保管字第一一一五
      號；槍枝管制編號為0000000000號），又該改造手槍經送內政部警
      政署刑事警察局鑑定，認係仿ＢＥＲＥＴＴＡ廠半自動手槍製造之玩具槍換裝
      車通之土造金屬槍管改造而成，滑套及槍身材質為塑膠，機械性能良好，可發
      射子彈，具有殺傷力，此有該局八十九年九月五日刑鑑字第一二六四四九號鑑
      驗通知書乙紙在卷可憑。
（二）至被告辯稱該槍枝是蘇張欽要甲○○放到其住處栽贓，甲○○同日就被警察查
      獲云云，惟查：證人甲○○於偵訊時先陳述：不知道此事，不是我拿去的等語
      （見偵查卷第三十九頁背面、第四十八頁背面）；後於偵訊時雖一度改稱：槍
      是蘇張欽放的，不是我放的，蘇某說要打乙○○，叫我跟他去云云（見偵查卷
      第六十八頁背面），然於本院九十年五月九日訊問時陳述：八月二十二日當天
      我沒有出門也沒有去被告家裡，我沒有持手槍到被告家中，因為乙○○說他有
      二個孩子要養，要我幫他忙，所以我才說是蘇張欽放的，實際上這件事我從頭
      到尾都不知情等語；而證人蘇張欽於偵訊時亦否認該槍枝是其放置或要李洋達
      、甲○○前往放置等語。若依照證人甲○○於偵訊時陳述係證人蘇張欽所放置
      云云，何以被告未曾指出係證人蘇張欽前往其住處放置槍枝卻指稱係證人甲○
      ○前往放置云云，顯見證人甲○○於本院訊問時所稱指證蘇張欽係迴護被告之
      詞等語，堪予採信。又經本院依照證人甲○○前科資料查證，證人甲○○係於
      八十九年八月二十九日凌晨一時許，在宜蘭縣五結鄉○○路一之八號前為警查
      獲施用毒品，並非被告所稱八十九年八月二十二日在其位在冬山鄉○○村○○
      路六四一號住處附近被查獲，此有證人甲○○之台灣宜蘭地方法院檢察署刑案
      資料查註紀錄表及八十九年毒偵字第一三八三號卷宗內警訊筆錄可資證明，足
      證被告所辯係證人蘇張欽要證人甲○○將槍枝放在其住處而栽贓，警察在當天
      查獲證人甲○○並於十分鐘之內即前來搜查云云，為事後卸責之詞，顯不足採
      。另證人李洋達雖於偵訊時證述：原來是蘇張欽叫我拿到被告家，我不願意，
      後來他好像找甲○○拿去云云，然證人李洋達此部分證言均與證人甲○○、蘇
      張欽所言不相符合，且被告為警查獲後二個月遲至八十九年十月二十六日始提
      及證人李洋達知道此事云云，顯見證人李洋達所言係事後串證之詞，難以採信
      。又被告聲請傳訊證人游明峰證明在蘇某家裡看過這把槍云云，亦有事後串證
      之虞，本院認被告犯行已屬明確，無傳訊之必要，附此敘明。
二、核被告所為，係違反槍砲彈藥刀械管制條例第十一條第四項持有具殺傷力之改造
    手槍罪名。爰審酌被告之素行、犯罪之手段、對治安所生之危害、否認犯行及犯
    罪後態度等一切情狀，量處如主文所示之刑，並就所處罰金部分併諭知易服勞役
    之折算標準。扣案之改造手槍一枝係屬違禁物，不問屬於犯人與否，應依法併予
    宣告沒收。
三、至被告所犯右開槍砲彈藥刀械管制條例第十一條第四項之罪名，同條例第十九條
    第一項雖規定，應於刑之執行完畢或赦免後，令入勞動場所強制工作三年，惟該
    條例第十九條第一項之規定，不問對行為人有無預防矯治其社會危險性之必要，
    一律宣付強制工作三年，限制其中不具社會危險性之受處分人之身體、自由部分
    ，其所採措施與所欲達成預防矯治之目的及所需之程度，不合憲法第二十三條所
    定之比例原則。犯上開條例第十九條所定之罪，不問對行為人有無預防矯治其社
    會危險性之必要，一律宣付強制工作三年之部分，與本解釋意旨不符，應自本解
    釋公布之日起不予適用。犯該條例第十九條第一項所列舉之罪，依個案情節符合
    比例原則部分，固應適用該條例宣告保安處分；至不符合部分而應宣告保安處分
    者，則仍由法院斟酌刑法第九十條第一項規定之要件，依職權為之，於此，自無
    刑法第二條第二項之適用，亦即仍有從新從輕原則之適用。業經司法院大法官會
    議解釋第四七一號解釋在案。查本件被告所犯右開槍砲彈藥刀械管制條例第十一
    條第四項之罪名，依其僅係單純持有改造手槍一枝之犯罪情節，尚無需併予宣告
    保安處分，對之為預防矯治其社會危險性之必要，爰不依槍砲彈藥刀械管制條例
    第十九條第一項之規定，併予宣告強制工作，特此敘明。
據上論斷，應依刑事訴訟法第二百九十九條第一項前段，槍砲彈藥刀械管制條例第十
一條第四項，刑法第十一條前段、第四十二條第二項、第三十八條第一項第一款，罰
金罰鍰提高標準條例第二條，現行法規所定貨幣單折算新臺幣條例第二條，判決如主
文。
本案經檢察官廖允松到庭執行職務。
中      華      民      國      九十    年      七      月     十六     日
                                  臺灣宜蘭地方法院刑事第二庭
                                          法  官
右正本證明與原本無異。
如不服本判決，應於判決送達後十日內，向本院提出上訴狀。
                                          書記官
中    華    民    國      八十        年              月               日
附錄法條
槍砲彈藥刀械管制條例第十一條第四項


司法院資訊處製作；財團法人民間司法改革基金會備份。
